臺灣高等法院高雄分院民事判決　　　九十一年度上字第一六一號
　　　上　訴　人　丙○○
　　　訴訟代理人　戊○○
　　　被　上訴人　台輪交通有限公司
　　　法定代理人　乙○○
　　　訴訟代理人　丁○○
　　　被　上訴人　甲○○
右當事人間侵權行為損害賠償事件，上訴人對於中華民國九十一年三月十九日臺灣屏
東地方法院九十年訴字第九五二號第一審判決提起上訴，本院判決如左：
　　　主　　　文
原判決關於駁回上訴人後開第二項之訴部分暨訴訟費用之裁判廢棄。
被上訴人應再連帶給付上訴人新台幣參拾萬伍仟參佰肆拾伍元及自民國九十年十月十
二日起至清償日止，按年利率百分之五計算之利息。
上訴人其餘上訴駁回。
第一、二審訴訟費用由被上訴人連帶負擔四分之一，餘由上訴人負擔。
　　　事實及理由
一、被上訴人甲○○，經合法通知不到場，核無民事訴訟法第三百八十六條各款情形
　　，准依上訴人聲請，由其一造辯論而為判決，合先敘明。
二、上訴人主張：被上訴人甲○○受僱為被上訴人台輪交通有限公司（下稱台輪公司
    ）之送貨司機，八十九年十二月十九日十三時四十分許，甲○○駕駛車號ＪＰ－
　　一四七號大貨車，沿屏東縣長治鄉○○路由東往南方向行駛，途經該路與瑞光路
　　口時，疏於注意車前狀況，且未依規定在距離交叉路十公尺前換入外側車道，即
　　逕自貿然右轉，以致與上訴人所騎乘由東往西直行，等候綠燈之車號ＰＺ－九一
　　二號重機車擦撞，上訴人因此人車倒地，受有雙側恥骨骨折，右大腿擦傷等傷害
　　。有診斷書可證，甲○○過失傷害刑事部分，並經判處罪刑在案，被上訴人台輪
　　公司應與甲○○負連帶賠償之責。依民法第一百八十四條、第一百八十八條、第
　　一百九十三條、第一百九十五條等相關規定，經上訴人提起附帶民事訴訟請求各
　　項損害賠償，原審法院僅判命被上訴人連帶賠償五十六萬零一百八十一元及法定
　　遲延利息。而駁回上訴人其餘請求。惟原判決就上訴人因本件車禍致勞動能力減
　　少所致收入減少部分，亦即上訴人原任職之高雄市立小港醫院應領薪資因受傷住
　　院，門診需請假被扣減，含醫療金、年終金、個人績效金等共計七萬三千
　　三百四十五元，及醫藥支出部分三萬二千元部分，均有確實證據證明上訴人有上
　　開損失，原判決就此部分為上訴人敗訴判決，顯有違誤。又上訴人受此兩側恥骨
　　骨折之傷害，身心創痛鉅大，且恐影響將來之生育能力，原審就精神慰撫金部分
　　，僅判准五十萬元，而駁回上訴人其餘一百五十萬元之請求，亦有不當。爰提起
　　上訴，聲明求為判決：一原判決除被告應連帶給付原告新臺幣五十六萬零一百八
　　十一元並自九十年十月十二日起至清償日止按年息百分之五計算之利息外，其餘
　　部分廢棄。二被上訴人應再連帶給付上訴人一百六十萬五千三百四十五元及自九
　　十年十月十二日起至清償日止按年息百分之五計算之利息。
三、被上訴人台輪公司則以：上訴人就其因受傷住院門診，需請假致減少各項工作
    金等損失七萬三千三百四十五元部分及支付之醫藥費用三萬二千元，上訴請求被
    上訴人再與甲○○連帶給付，被上訴人就此部分不爭執，願如數給付。本件車禍
    之過失責任在於被上訴人甲○○之事實，亦不爭執。至於上訴人另請求被上訴人
    應再連帶給付其精神慰撫金一百五十萬元部分，被上訴人難同意，本件上訴人
    因車禍受傷，固屬事實，惟原審就此部分審酌結果，判令被上訴人應連帶賠償五
　　十萬元而駁回上訴人就其餘精神慰撫金一百五十萬元之請求，並無不當，上訴人
　　就此部分上訴為無理由，爰答辯聲明：上訴駁回，第二審訴訟費用由上訴人負擔
　　。
四、經查：上訴人於最初之上訴聲明為除原審判決其勝訴部分外，被上訴人應再連帶
    給付一百六十一萬九千六百三十六元及法定遲延利息，關於其中一百五十萬元為
    精神慰撫金部分有無理由，詳見後段論述。其餘十一萬九千六百三十六元，係因
　　本件車禍受傷住院、門診等醫療行為而需請假致遭其任職之高雄市立小港醫院扣
　　減各項金計七萬三千三百四十五元，及醫療費用損害金四萬八千二百七十二元
　　，原審僅判准一千九百八十一元，被上訴人等應再就此部分給付四萬六千二百九
　　十一元，二項合計為十一萬九千六百三十六元。嗣經上訴人與被上訴人台輪公司
　　在本院準備程序協商爭點，互為讓步，達成協議，就薪資金扣減部分七萬三千
　　三百四十五元願如數給付，醫療費用部分，願再給付三萬二千元，有本院九十一
　　年九月三日準備程序筆錄可稽，被上訴人甲○○對此部分既不到庭爭執，亦未提
　　出書狀作何抗辯，且上訴人確實受有上開金差額之損失，並經本院函查屬實，
　　有高雄市立小港醫院九十一年九月二日高醫港祕字第一二八四號在卷足稽，上訴
　　人上訴聲明乃減縮為如前開上訴聲明所載。則上訴人上訴請求被上訴人應再就關
　　於勞動能力減少所致收入減少金為七萬三千三百四十五元、醫療損害金三萬二千
　　元，二項共計為十萬五千三百四十五元及自九十年十月十二日（原審起訴狀繕本
　　送達之翌日）起至清償日止按年利率百分之五計算之遲延利息連帶給付，為有理
　　由。原判決駁回上訴人此部分之訴，尚有未合，應予廢棄改判。
五、關於上訴人上訴聲明被上訴人應再連帶給付一百五十萬元之精神慰撫金部分，本
    件上訴人訴請被上訴人連帶賠償非財產上之損害（即精神慰撫金）依民法第一百
    九十五條第一項規定，固屬有據，惟查非財產上之損害，其核給之標準，應斟酌
　　侵權行為人之加害程度，被害人所受之痛苦及雙方身分、資力及其他各種情形（
　　最高法院五十一年度台上字第二二三號判例意旨參考），本件被害人即上訴人丙
    ○○係六十七年十一月十五日生，本件車禍發生時（八十九年十二月十九日）年
　　方二十二歲，其受傷情形為兩側恥骨骨折，有診斷證書在卷足稽（原審九十年交
　　附民字第七三號卷第八頁、原審卷第五五與五六頁間未編號），上訴人擔心其兩
　　側恥骨骨折是否影響將來結婚之受孕及造成生育之危險性，經本院函查結果，高
　　雄市立小港醫院於九十一年九月二日以高醫港秘字第一二八四號函覆稱：徐員之
　　受孕率，生產危險性經本院婦產科醫院判斷後，應不受雙側恥骨骨折所影響（附
　　本院卷），惟上訴人迄九十年十二月廿一日，尚因本件車禍而有失眠症狀，而至
　　屏東基督教醫院就診，亦有該出具之診斷書在原審卷足考（原審卷五五與五六頁
　　間，未編號）足徵上訴人因本件車禍致兩側恥骨骨折造成其精神上重大之痛苦，
　　應堪認定，並參酌上訴人任職醫院護理人員，月薪四萬餘元，而被上訴人甲○○
　　為司機，並無恆產，經本院向財稅機關查證在卷，而被上訴人台輪公司之資本額
　　為一千二百萬元（見屏東縣政府九十年十一月十四日屏府建工字第０一六五八七
　　三號函附台輪公司營利事業登記抄本（原審卷一七、一八頁），本院斟酌上述各
　　情，認上訴人請求非財產上損害金二百萬元為過高，認以七十萬元為適當，除原
　　審判令被上訴人連帶賠償五十萬元外，尚應再連帶給付二十萬元及法定遲延利息
　　。上訴人上訴聲明請求被上訴人應再連帶給付一百五十萬元，超過部分一百三十
    萬元為無理由，應予駁回。其中二十萬元部分為有理由，應予准許。
　　綜上所述，原判決駁回上訴人關於勞動能力減少之損害金七萬三千三百四十五元
　　及醫療費用損害金三萬二千元及精神慰撫金（非財產損害金）二十萬元合計三十
　　萬五千三百四十五元及自九十年十月十二日（原審起訴狀繕本送達翌日）起至清
　　償日止按年利率百分之五計算之遲延利息部分，尚難謂當，應予廢棄改判如主文
　　第二項所示，上訴人其餘上訴為無理由，應予駁回。
六、據上論結，本件上訴為一部有理由，一部無理由，依民事訴訟法第四百六十三條
    、第三百八十五條第一項前段、第七十九條但書、第八十五條第二項判決如主文
    。
中　　華　　民　　國　　　　九十一　　　年　　　九　 　 月　　 三十　　 日
　　　　　　　　　　　　　　　　　　　臺灣高等法院高雄分院民事第一庭
~B1審判長法官　黃金石
~B2法　　　官　吳登輝
~B3法　　　官　魏式璧
右為正本係照原本作成。
不得上訴。
中　　華　　民　　國　　　　九十一　　　年　　　十　　　月　　　一　　　日
~B法院書記官　許春梅
                                                                        Ｈ
